臺灣高等法院交通事件裁定　　　　　　 96年度交抗字第865號
抗　告　人
即受處分人 甲○○
上列抗告人因違反道路交通管理處罰條例案件，不服臺灣宜蘭地
方法院，中華民國96年10月11日所為裁定（96年度交聲字第207
號），提起抗告，本院裁定如下：
    主  文
抗告駁回。
    理  由
一、原裁定意旨略以：按汽車駕駛人，行經有燈光號誌管制之交
    岔路口闖紅燈者，處新臺幣（下同）1,800元以上5,400元以
    下罰鍰；汽車駕駛人有第53條情形者，除依原條款處罰鍰外
    ，並予記違規點數3點，道路交通管理處罰條例第53條第1項
    、第63條第1項第3款分別定有明文。另交通警察就其親睹之
    違規事實製單舉發，就行為人該違規事實之存否，不失為證
    人，如無具體事證足信其指證有何偏頗或失實，要難恣意否
    定其舉發事實之真正。經查：（一）、異議人於上揭時地闖
    紅燈違規，而非綠燈左轉之事實，業據證人即執行舉發職務
    之員警張國義到庭結證：「6月3日我與所長一起巡邏，到紅
    綠燈處40公尺左右看到1部小貨車闖紅燈」、「我們是看著
    他（指異議人）直行通過路口。確定異議人不是從另一條路
    左轉出來」等語（見原審卷第23、24頁），並無顯然之瑕疵
    可指；參酌員警執行公務時，本身即受有行政懲處責任之監
    督，且其到庭具結作證，更係以刑事責任擔保其證言之真實
    性，本件舉發員警既已到庭證述如上，且與異議人並不認識
    ，彼此間亦無任何嫌隙，應無故意攀誣異議人之可能，其證
    詞應堪採信。（二）、雖舉發員警除到庭證述外，並未提出
    其他證據，惟警察於道路執行公權力時，有別於超速違規可
    預先設置攝影機存證，對於未依號誌行駛之瞬間違規事件，
    係有賴員警發現違規情事而當場舉發，尚難期待舉發員警迅
    即拍照存證或為其他之舉證，是異議人以舉發員警未提出科
    學儀器採證之證據資為異議理由，尚非可採。另異議人請求
    調閱違規路段之監視系統影像部分，經原審向花蓮縣警察局
    新城分局調閱監視錄影資料結果，該局回覆稱：錄影監視器
    容量僅能容納15天之錄影資料，因超過錄影存置期間，無法
    提供錄影資料等語（見原審卷第29頁），而無法調閱上揭時
    地之監視錄影資料，然依舉發員警張國義到庭所述，堪信異
    議人確有上開違規行為。（三）、又本件舉發違規通知單與
    裁決書上所載違規地點係「157.5公里」，經舉發員警張國
    義到庭結證，應係「157.5公里前100公尺左右」，而有所誤
    載，然前開誤載並不影響本件違規事實之認定，應由原處分
    機關逕予更正即可。綜上，異議人前揭違規行為應堪認定，
    原處分機關援引道路交通管理處罰條例第53條第1項、第63
    條第1項第3款規定，裁處異議人罰鍰2,700元，並記違規點
    數3點，於法並無不合，是本件異議為無理由，應予駁回等
    語。
二、抗告意旨略以：
（一）、抗告人於96年6月3日駕駛G5-6307自用小貨車由西向之
        產業道路，綠燈左轉至台9線北上，此時台9線南北向當
        然是紅燈，而非如員警所說闖紅燈（直行），與違規事
        實不符。
（二）、員警並非定點攔檢，係開警車由台9線北向南行駛，與
        抗告人綠燈左轉台9線北上，兩車距離十字路口約40公
        尺相會。抗告人行駛至北上157公里附近（統冠超商）
        下車購物，此時警車由南折返北上於上述地點硬指抗告
        人闖紅燈，經再三說明係綠燈左轉，並不是闖紅燈，不
        被員警接受，同車張姓員警的所長親口告訴抗告人他有
        拍照存證。
（三）、舉發違規當時適值中午，抗告人受工寮煮飯人員電話通
        知下山載午餐，抗告人即自山區○○道路下山行至台九
        線十字路口，本車道綠燈即左轉北上（此時台九線南北
        車道係紅燈），並非張姓員警所指紅燈直行，法院可傳
        煮飯之人廖秀菊出庭作證。
（四）、張姓員警在法庭結證：「抗告人直行通過，不是從另一
        條路左轉出來」並無法舉証抗告人紅燈直行。舉發員警
        知道抗告人無法舉證，且為績效及自圓其證詞當然敢結
        證。交通法庭僅憑舉發員警證詞即裁定抗告人異議駁回
        ，未根據「證據有疑，利於被告」的證據法則來裁定，
        造成抗告人冤枉。
（五）、有關調閱十字路口監視錄影資料，據花蓮縣警察局新城
        分局函覆：「監視器容量僅能容納15天之錄影資料，已
        超過存置期間無法提供」語，按抗告人於96年6月9日向
        宜蘭監理站提出異議經轉花蓮縣警局新城分局調查說明
        ，由於官官相護被駁回，新城分局收到抗告人提出異議
        陳述書時在15天之內，即監視錄影資料存置期間，新城
        分局明知此案件有爭議，理應保存監視錄影資料之證據
        卻末保存，或根本未發現抗告人紅燈直行，為官官相護
        不敢提供法院。記得員警在攔截抗告人時，車內的所長
        告知他有拍照闖紅燈照片，請法院函請所長提供規照片
        ，以瞭解真相。
三、按交通員警製單舉發違反道路交通管理處罰條例所列之違規
    事實，本質上為行政處分，係公務員基於職務上權力，依法
    就特定之具體事件所為具公法上效果之單方行政行為，基於
    公務員為公法上行為具有公信力之原則，該行政行為當可被
    推定為真正，其據以依法處分之事實認定亦為正確無誤，此
    公信原則，乃立法者賦予行政機關制定違反道路交通事件統
    一裁罰標準及處理細則，使執勤警員得當機處分，以維護交
    通秩序、安全之行政目的。而道路交通管理處罰條例科處行
    政罰事件，依據公法爭議之舉證責任分配法則，固應先由行
    政機關就其業已履踐相關正當法律程序，以及人民應受處罰
    之客觀違反法令行為，負證明之責，受處罰人就行政機關已
    為相當證明之前開事項，若主張欠缺主觀歸責條件或為其他
    抗辯，亦須就其所辯提出反證。惟行政機關對於前開應為舉
    證事項，並非不得以執行查察取締勤務人員，依據調查人證
    之程序，使就親歷事實提供不可替代之證明方法。受處分人
    就該證人所述見聞經過之真實性倘有質疑，除依法定交互詢
    問程序加以檢驗外，亦不得僅因證人之個人身分、地位或與
    當事人之關係而謂其不得作證，或憑己意指為必須代以其他
    特定之證據方法，此在證人業已具結願依偽證罰則擔保證言
    可信之場合，尤屬當然。
四、經查：本件抗告人就96年6月3日12時20分許，駕駛車號G5-6
    307號自用小貨車，行經台九線157公里附近之北上車道，遭
    警舉發「闖紅燈」違規之情事並不爭執，惟辯稱其係由西向
    之產業道路，綠燈左轉至台9線北上，並指其受工寮煮飯人
    員電話通知下山載午餐，有煮飯之人廖秀菊可出庭作證，然
    上述言論僅指出抗告人有下山目的，並不足以證明其當時行
    經事發路口時並無違規情事；又舉發員警即證人張國義出庭
    證稱：「6月3日我與所長一起巡邏，到紅綠燈處40公尺左右
    看到1部小貨車闖紅燈，我與所長一起目睹發現，我發現違
    規之後迴車攔停小貨車，索取證件，舉發駕駛人闖紅燈」、
    「我們是看著他直行通過路口，確定異議人不是從另一條路
    左轉出來。」（見原審卷第23、24頁），再查違規車輛與警
    車乃於係爭交叉路口前方會車，當時視線又屬良好，警車前
    方並無車輛阻礙，執勤員警就違規過程均能詳細描述，並無
    不合理之處，亦無誤認抗告人之可能，參以舉發員警證述與
    抗告人間並無嫌隙，應無甘冒偽證罪刑責風險而設詞構陷抗
    告人之理，縱員警舉發之時並未完整採證，然對於未依號誌
    行駛之瞬間違規事件，係有賴員警發現違規情事而當場舉發
    ，尚難期待舉發員警迅即拍照存證或為其他之舉證，抗告人
    之違規情事洵堪認定。至違規路口之監視錄影資料因超過錄
    影存置期間致無法提供，被告指摘警方官官相護而不敢提供
    ，係屬空言之詞，並未舉證以實其說。
五、綜上所述，原審法院因認原處分機關依道路交通管理處罰條
    例第53條第1項規定、第63條第1項第3款規定，裁處抗告人
    罰鍰2700元，並記違規點數3點，於法並無違誤，原裁定駁
    回抗告人異議之聲明，經核並無不合，抗告人仍執前詞抗告
    ，為無理由，應予駁回。
六、據上論結，應依道路交通案件處理辦法第26條，刑事訴訟法
    第412條，裁定如主文。
中　　華　　民　　國　　96　　年　　11　　月　　14　　日
　　　　　　　　　刑事第七庭審判長法　官　官有明
　　　　　　　　　　　　　　　　  法　官　許宗和
　　　　　　　　　　　　　　　　  法　官　江國華
以上正本證明與原本無異。
不得再抗告。
                                  書記官  陳玉嬋
中　　華　　民　　國　　96　　年　　11　　月　　15　　日
